臺灣臺北地方法院刑事判決
110年度易字第295號
公  訴  人  臺灣臺北地方檢察署檢察官
被      告  楊朝崴



上列被告因違反毒品危害防制條例案件，經檢察官聲請簡易判決
處刑（110年度毒偵字第398號），經本院認不宜以簡易判決處刑
（110年度簡字第408號），改依通常程序審理，判決如下：
    主  文
甲○○施用第二級毒品，處有期徒刑參月，如易科罰金，以新臺幣
壹仟元折算壹日。
    事  實
甲○○基於施用第二級毒品大麻之犯意，於民國109年11月23日20
  時38分許採尿往前回溯72小時內之某時許，在臺灣地區某地，
  以不詳方式，施用第二級毒品大麻1次。嗣因其係受列管之毒
  品人口，經新北市政府警察局萬華分局（下稱萬華分局）通知
  採尿送驗後，結果呈大麻陽性反應，始悉上情。
案經萬華分局報告臺灣臺北地方檢察署（下稱臺北地檢署）偵
  查後聲請簡易判決處刑。
    理  由
壹、程序方面
起訴程序合法性部分：
㈠按觀察、勒戒或強制戒治執行完畢釋放後，3年內再犯第10條之
  罪者（即施用毒品罪），檢察官或少年法院（地方法院少年法
  庭）應依法追訴或裁定交付審理，毒品危害防制條例第23條第
  2項定有明文。
㈡本案被告甲○○前於108年間，因施用第二級毒品案件，經本院以
  108年度毒聲字第186號裁定送觀察、勒戒，於109年3月4日入
  勒戒處所，同年4月8日因無施用傾向釋放出所，該次施用毒品
  犯行並由臺北地檢署檢察官以109年度毒偵緝字第44號、第45
  號為不起訴處分確定等情，有臺灣高等法院被告前案紀錄表在
  卷可佐（見本院110年度易字第295號卷《下稱本院卷》第60頁至
  第61頁），是被告於施用毒品罪經觀察、勒戒完畢釋放後3年
  內再犯本案施用毒品之犯行，自應依法追訴處罰，合先敘明。
證據能力部分：
㈠按被告以外之人於審判外之言詞或書面陳述，除法律有規定者
  外，不得作為證據，刑事訴訟法第159條第1項固定有明文。又
  按被告以外之人於審判外之陳述，雖不符合同法第159條之1至
  第159條之4之規定，但經當事人於審判程序同意作為證據，法
  院審酌該言詞陳述或書面陳述作成時之情況，認為適當者，亦
  得為證據，同法第159條之5第1項亦有明定。查被告就卷內被
  告以外之人於審判外之陳述，於審理中表示同意證據能力（見
  本院卷第39頁），且檢察官及被告迄言詞辯論終結前均未聲明
  異議，復經本院審酌該等陳述作成時之情況，認為以之作為證
  據應屬適當，依上開規定，應認有證據能力。
㈡其餘資以認定本案犯罪事實之非供述證據（詳後述），查無違
  反法定程序取得之情形，依刑事訴訟法第158條之4之反面解釋
  ，亦具證據能力。
貳、實體方面：
認定事實所憑之證據及理由：
　訊據被告矢口否認有何施用第二級毒品大麻犯行，辯稱：其沒
  有施用大麻，平日會服用感冒藥或過敏藥，均為醫師開立之處
  方藥或購自藥局，不清楚尿液為何會呈現大麻代謝物陽性反應
  云云。經查：
㈠被告因係受列管之毒品人口，經萬華分局通知採尿，其於109年
  11月23日20時38分許採集之尿液，經台灣尖端先進生技醫藥股
  份有限公司先後以酵素免疫分析法（EIA）、氣相層析質譜儀
  法（GC/MS）檢驗，呈大麻代謝物陽性反應等情，有該公司109
  年12月11日濫用藥物檢驗報告（尿液檢體編號：148882號）及
  臺北市政府警察局偵辦毒品案件尿液檢體委驗單等件附卷可考
  （見偵卷第25頁至第27頁），復為被告所不爭執（見本院卷第
  38頁），是此部分事實，首堪認定。
㈡按目前常用檢驗尿液中是否含有毒品反應之方法，有免疫學分
  析法和層析法兩類；尿液初步檢驗係採用免疫學分析法，由於
  該分析法對結構類似之成分，亦可能產生反應，故初步檢驗呈
  陽性反應者，需採用另一種不同分析原理之檢驗方法進行確認
  ；經行政院衛生署（現改制為衛生福利部）認可之檢驗機構係
  採用氣相層析質譜儀（GC/MS）分析法；以氣相層析質譜儀分
  析法進行確認者，均不致產生偽陽性反應；又按大麻經施用後
  ，大多是由糞便排出，僅有少數大麻代謝物（約13％～25％）在3
  天內會經由尿液排出體外；由於大麻尿液之檢出時效亦受施用
  者體質、施用量、施用後採尿時間、採尿後保存狀態及送驗時
  間，以及檢驗方法之整體效果等因素影響，故參酌上述可知，
  大麻之檢出時限，在一般情況下，最好能於施用大麻後3天內
  採樣並以低溫阻光保存送驗，檢出機率較大等情，迭經行政院
  衛生署管製藥品管理局（現改制為行政院衛生福利部食品藥物
  管理署）92年6月20日管檢字第0920004713號、法務部調查局9
  0年11月22日（90）陸㈠字第90076326號函述甚明，並為本院職
  務上所已知。準此，被告上開尿液檢體送驗結果既呈大麻代謝
  物陽性反應，且該結果係採用氣相層析質譜儀法進行確認，已
  足排除被告因服用藥物導致毒品偽陽性反應之可能性，顯見被
  告在採尿回溯72小時內之某時，確有施用第二級毒品大麻之犯
  行無訛。
㈢被告雖於尿液檢體委驗單「服用藥物」欄位勾選「有」並填寫
  「感冒藥」，有前開尿液檢體委驗單在卷可查（見偵卷第27頁
  ），並於本院審理中辯稱：其平日會服用感冒藥或過敏藥，均
  為醫師開立之處方藥或購自藥局云云。惟其始終未能說明任何
  藥品之具體使用情形以供法院調查、送驗、審認，尚難僅憑被
  告空言辯稱採尿前曾服用藥品乙節，而為有利於其之認定。
㈣綜上所述，本案事證明確，被告之犯行堪以認定，應依法論科
  。
論罪科刑：
㈠論罪部分：
　按大麻為毒品危害防制條例第2條第2項第2款明定之第二級毒
  品。核被告所為，係犯同條例第10條第2項之施用第二級毒品
  罪。被告因施用而持有第二級毒品大麻之低度行為，為施用第
  二級毒品大麻之高度行為吸收，不另論罪。
㈡科刑部分：
　爰以行為人之責任為基礎，審酌被告知悉毒品對自身健康之戕
  害及國家杜絕毒品犯罪之禁令，仍無視法律之禁止，持續沾染
  毒品惡習，非但戕害身心健康，亦對社會秩序產生不良影響，
  所為確有不當；兼衡被告於犯後否認犯行之態度，並考量施用
  毒品乃戕害個人身心至鉅，尚未直接危及他人等情；暨其為高
  職肄業之智識程度（見本院卷第43頁），於審理中自述於案發
  時從事餐飲業，每月收入約新臺幣3萬元，須扶養父親各節之
  家庭生活狀況（見本院卷第52頁），及其犯罪動機、目的、手
  段等一切情狀，量處如主文所示之刑，並諭知易科罰金之折算
  標準。
據上論斷，應依刑事訴訟法第452條、第284條之1、第299條第1
項前段，毒品危害防制條例第10條第2項，刑法第11條、第41條
第1項前段，判決如主文。
本案經檢察官江文君聲請簡易判決處刑，檢察官李山明到庭執行
職務。
中　　華　　民　　國　　110 　年　　12　　月　　13　　日
                  刑事第六庭  法  官  洪翠芬   
上正本證明與原本無異。
如不服本判決應於收受送達後20日內向本院提出上訴書狀，並應
敘述具體理由；其未敘述上訴理由者，應於上訴期間屆滿後20日
內向本院補提理由書（均須按他造當事人之人數附繕本）「切勿
逕送上級法院」。因疫情而遲誤不變期間，得向法院聲請回復原
狀。
                              書記官  蘇瑩琪
中　　華　　民　　國　　110 　年　　12　　月　　13　　日
附錄本案論罪科刑法條全文：
毒品危害防制條例第10條
施用第一級毒品者，處6月以上5年以下有期徒刑。
施用第二級毒品者，處3年以下有期徒刑。